臺灣高等法院刑事裁定　　　　　　　　100年度毒抗字第158號
抗　告　人
即　被　告　楊文鉉
上列抗告人因違反毒品危害防制條例案件，不服臺灣板橋地方法
院100年4月18日裁定（100年度毒聲字第346號），提起抗告，本
院裁定如下：
    主  文
原裁定撤銷，發回臺灣板橋地方法院。
    理  由
一、原裁定意旨略以：被告基於施用第一級毒品海洛因之犯意，
    於民國（下同）100年3月1日上午9時許，在其位於新北市○
    ○區○○路111號13樓之1居處，施用第一級毒品海洛因；嗣
    於同日晚間10時許，在上址居處為警查獲，並扣得被告所有
    之海洛因2包（毛重合計2.24公克）、注射針筒3支、電子磅
    秤1 臺等物等情，業據被告於偵查中坦白承認；且被告於本
    件為警查獲後所採集之尿液（編號為H0000000號），經送請
    臺灣檢驗科技股份有限公司以酵素免疫分析法初步檢驗、氣
    相層析質譜儀法確認檢驗之結果，呈海洛因代謝物嗎啡、可
    待因陽性反應，有該檢驗機構所出具之濫用藥物檢驗報告 1
    紙附卷可稽；此外，復有海洛因2 包（毛重合計2.24公克）
    、注射針筒3支、電子磅秤1臺等物扣案可資佐證，足認被告
    上開自白，核與事實相符，被告確有施用第一級毒品海洛因
    之行為，堪以認定。又被告前因施用毒品案件，經臺灣板橋
    地方法院裁定將其送往勒戒處所觀察、勒戒後，認無繼續施
    用毒品之傾向，而於87年7 月13日執行完畢，並由臺灣板橋
    地方法院檢察署檢察官以87年度偵字第18498號、第21785號
    、第22472 號為不起訴處分確定，此有臺灣高等法院被告前
    案紀錄表1 份附卷可稽；本件被告施用第一級毒品之時間，
    係在上開被告第一次觀察、勒戒執行完畢5 年之後，故依毒
    品危害防制條例第20條第1項、第3項、觀察勒戒處分執行條
    例第3條第1項規定，裁定令被告入勒戒處所觀察、勒戒云云
    。
二、抗告意旨略以：1.依據毒品危害防制條例第21條第1項、第2
    項規定，於犯罪未發覺前，自動向行政院衛生署指定之醫療
    機構請求治療，醫療機構免將請求治療者送法院或檢察機關
    。依前項規定治療中經查獲之被告或少年，應由檢察官為不
    起訴之處分或由少年法院（地方法院少年法庭）為不付審理
    之裁定。但以一次為限。被告於100年3月1 日晚間10時許為
    警查獲前，已於同日早上以電話方式向其所屬觀護人坦承施
    用第一級毒品之犯行，並承諾至醫療處所請求治療，經觀護
    人同意後，於當日下午2 時即自行至行政院衛生署八里療養
    院戒護防治科請求治療，此部分有行政院衛生署八里療養院
    開立之證明可證，然於同日晚間10時許即為警查獲上開犯行
    。故依據毒品危害防制條例第21條第1項、第2項之規定，被
    告於犯罪未發覺前，於100年3月1 日自動向行政院衛生署指
    定之醫療機構請求治療，並於當日下午接受治療，應由檢察
    官為不起訴處分。2.被告於99年7 月14日假釋出獄，很珍惜
    這次自由，惟因工地的工作很累，經水電工人拿摻了毒品的
    香菸請被告抽，沒想到就這樣改變了生活，所以被告於 100
    年3月1日早上即打電話給觀護人坦承施用毒品，並於當日自
    行至醫療處所戒毒，不巧當日即被警查獲，被告請求調閱醫
    院及觀護人室資料作為參考，請求撤銷原裁定，更為適當之
    裁定等語。
三、經查：按犯毒品危害防制條例第10條之罪者，於犯罪未發覺
    前，自動向行政院衛生署指定之醫療機構請求治療，醫療機
    構免將請求治療者送法院或檢察機關。依前項規定治療中經
    查獲之被告或少年，應由檢察官為不起訴之處分或由少年法
    院（地方法院少年法庭）為不付審理之裁定。但以一次為限
    ，毒品危害防制條例第21條第1項、第2項分別定有明文。查
    被告雖對於其基於施用第一級毒品海洛因之犯意，於100 年
    3月1日上午9時許，在其位於新北市○○區○○路111號13樓
    之1 居處，施用第一級毒品海洛因之犯行坦承不諱，且被告
    於本件為警查獲後所採集之尿液（編號為H0000000號），經
    送請臺灣檢驗科技股份有限公司以酵素免疫分析法初步檢驗
    、氣相層析質譜儀法確認檢驗之結果，呈海洛因代謝物嗎啡
    、可待因陽性反應，有該檢驗機構所出具之濫用藥物檢驗報
    告1紙附卷可稽；此外，復有海洛因2包（毛重合計2.24公克
    ）、注射針筒3支、電子磅秤1臺等物扣案可資佐證，足認被
    告上開自白，核與事實相符，被告確有施用第一級毒品海洛
    因之行為，堪以認定。惟被告抗告意旨指稱其於查獲當日（
    即100年3月1 日）上午即以電話向觀護人坦承有施用第一級
    毒品之犯行，並於當日即自行前往行政院衛生署八里療養院
    進行治療，有行政院衛生署八里療養院附設土城門診部 100
    年4月26日診斷證明書乙份在卷（本院卷第8頁）可稽，則被
    告是否確實於100年3月1 日晚間10時查獲前，於同日上午即
    向觀護人坦承本件施用第一級毒品之犯行，並於同日（查獲
    前）即至行政院衛生署八里療養院以進行治療？行政院衛生
    署八里療養院是否為行政院衛生署指定之醫療機構？被告行
    為是否符合犯罪未發覺前，自動向行政院衛生署指定之醫療
    機構請求治療之規定，而得免除觀察、勒戒？原法院均未予
    查明，即逕依檢察官之聲請裁定被告應送勒戒處所觀察、勒
    戒，容有未洽。被告抗告意旨指摘及此，為有理由，應由本
    院將原裁定撤銷發回原法院，另為適法之裁定。
據上論斷，應依刑事訴訟法第413條前段，裁定如主文。
中    華    民    國   100    年    5     月    23    日
                  刑事第三庭  審判長法  官  陳博志
                                    法  官  劉興浪
                                    法  官  許文章
以上正本證明與原本無異。
不得再抗告。
                                    書記官  范家瑜
中    華    民    國   100    年    5     月    23    日